【裁判字號】    97,消債更,1558
【裁判日期】    980324
【裁判案由】    更生事件
【裁判全文】
臺灣板橋地方法院民事裁定          97年度消債更字第1558號
聲  請  人  甲○○
上列當事人因消費者債務清理事件聲請更生，本院裁定如下：
    主  文
聲請駁回。
聲請費用由聲請人負擔。
    理  由
一、按債務人與金融機構協商成立者，不得聲請更生或清算，但
    因不可歸責於己之事由，致履行顯有重大困難者，不在此限
    ；本條例施行前，債務人依金融主管機關協調成立之中華民
    國銀行公會會員辦理消費金融案件無擔保債務協商機制與金
    融機構成立之協商，準用前項之規定，消費者債務清理條例
    第151條第 5項、第6項分別定有明文。又聲請更生或清算不
    合程式或不備其他要件者，法院應以裁定駁回之，但其情形
    可以補正者，法院應定期間先命補正，復為同條例第 8條所
    明定。
二、本件聲請意旨略以：聲請人目前債務總金額為新臺幣（下同
    ）1,945,022元（包括無擔保債務為806,022元，有擔保債務
    為1,139,000 元，見本院卷第13至21頁聲請人之債權人清冊
    ），具有不能清償債務之情事，消費者債務清理條例施行前
    ，曾於民國95年間依照中華民國銀行公會會員辦理消費金融
    案件無擔保債務協商機制，與中國信託商業銀行股份有限公
    司（下稱中國信託）達成協商，雙方約定聲請人自95年9 月
    起，分80期，利率12.88%，每月10日以17,756元依各債權銀
    行債權金額比例清償各項債務，至全部清償為止，而聲請人
    任職於詮日興氣體有限公司平均每月可得薪資為38,000元，
    配偶林明則於早餐店打工每月收入約9,000 元，兩筆收入
    合計47,000元，扣除房貸本息10,593元及前開協商款項17,7
    56元，聲請人一家僅餘18,651元可供花用，若以內政部公佈
    之每人每月最低生活費支出標準9,820 元計算，聲請人一家
    四口即需39,280元（計算式：9,820 4） ，顯難以維持聲
    請人家庭最低基本生活支出，況其2 女皆於就學之齡，所需
    學費、補習費、書籍費、交通費等支出遽增，故聲請人實有
    不能清償債務且不可歸責於己之事由，且其無擔保或無優先
    權之債權總額未逾1,200 萬元，復未經法院裁定開始清算程
    序或宣告破產，依法自得聲請更生程序，懇請裁定開始更生
    等語。
三、經查：
  (一)聲請人曾經參加中華民國銀行公會會員辦理消費金融案件無
    擔保債務協商機制與中國信託達成協商，據其提出財團法人
    金融聯合徵信中心債權人清冊附卷可憑（見本院卷第28頁以
    下），而其繳款至97年4 月25日遭宣告毀諾乙節，則有中國
    信託97年11月25日民事陳報狀（見本院卷第65至73頁）在卷
    可稽，因此，聲請人聲請更生程序，首應審究者，乃是否符
    合「不可歸責於己致履行顯有重大困難事由」之要件，方為
    適法。
  (二)聲請人雖於聲請狀中迭以收入扣除協商款項，無法維持一家
    四口基本生活所需，且子女均屆就學之齡，教育費用支出遽
    增，主張具有不可歸責於己事由云云。然查，聲請人近 2年
    均任職於詮日興氣體有限公司，有其財政部臺灣省南區國稅
    局綜合所得稅各類所得資料清單（見本院卷第25至26頁）、
    勞工保險被保險人投保資料表（見本院卷第32至33頁）在卷
    可考，且聲請人亦自陳近2 年每月之收入為38,000元，足見
    聲請人之收入穩定且未有任何變動。次查，聲請人指稱因為
    2 女均屆就學之齡，子女教育費用支出遽增，無法繼續履協
    協商條件等情，核應屬聲請人於協商當時可得預見、評估並
    斟酌可否履行協商條件之事實，茍聲請人於衡量自己之經濟
    狀況後，仍簽署協議書，聲請人自應受該成立之協議所拘束
    ，殊無於協商成立之後，再以自己之說詞主張毀諾具有不可
    歸責於己事由，況依中國信託之民事陳報狀，聲請人自協商
    成立後，猶持續依約履行至97年始遭宣告毀諾，益證前開協
    商條件仍屬聲請人可負擔之範圍。是承前所述，聲請人收入
    既未發生變動，支出亦屬可得預見之範疇，自難認其毀諾具
    有不可歸責事由。此外，聲請人復未能舉證證明其自協商成
    立後，有何情事變更之具體事實，可認有不可歸責於己之事
    由，致所需之支出增加，而有不能履行原協商條件或履行顯
    有重大困難之情事，其徒以協商條件嚴苛主張毀諾具有不可
    歸責於己事由，自屬無據。
四、綜上所述，本件聲請人既無消費者債務清理條例第151 條第
    5 項但書所規定不可歸責於己之事由，其向本院聲請更生，
    應屬聲請之要件不備，而該欠缺又無從補正，依首揭條文之
    規定，自應駁回其更生之聲請，爰裁定如主文。
五、另目前銀行公會就曾經參加95年度債務協商毀諾之債務人，
    提供「個別協商一致性方案」使能再進行協商，聲請人倘有
    履債上之困難，尚非不得與中國信託等債權人再次進行解決
    債務之商談，以謀求適當之履行條件，附此敘明。
中    華    民    國    98    年    3     月    24    日
                  民事第二庭    法  官  張筱琪
以上正本係照原本作成。
如對本裁定抗告須於裁定送達後10日內向本院提出抗告狀，並應
繳納抗告費新台幣1,000元整。
中    華    民    國    98    年    3     月    24    日
                                書記官  連思斐


司法院資訊處製作；財團法人民間司法改革基金會備份。
